---
title: "Actividad_individual_1"
format: html
---

```{r}
#install.packages("gapminder")
library(tidyverse)
library(dplyr)
library(gapminder)
library(plotly)
data(gapminder)
glimpse(gapminder)
```

```{r}
#1.1
# Filtrar los países del continente asiático en el año 2007 con esperanza de vida mayor a 70 y PBI per cápita mayor a 5000
bd_filtrada <- 
  gapminder |> 
filter(continent=="Asia"| year==2007 | lifeExp > 70 | gdpPercap > 5000)

mediana <- bd_filtrada |> summarise(median(gdpPercap))
mediana
```

```{r}
#1.2
#crear una nueva variable que represente el ingreso total (gdpPercap * pop) y visualizar la densidad del logaritmo de la variable creada

densidad_ingreso_total_log <-
  gapminder |> 
  mutate(ingreso_total = gdpPercap * pop) |> 
  ggplot() +
  geom_density(aes(x=log(ingreso_total)))
print(densidad_ingreso_total_log)
  

```

```{r}
#1.3
#crear un nuevo data frame con las variables densidad_ingreso_total_log y luego country , year y una variable categórica de esperanza de vida (baja <menos de 50 años>, media <entre 50 y menos de 70 años>, alta <70 años o más>). Luego, realizar la tabla de frecuencias de la variable categórica y la visualización de dicha tabla


freq_exp_country_year <-
  gapminder |> 
  select(country, year, lifeExp) |>    
  mutate(
    esp_de_vida = case_when(
      lifeExp < 50 ~ "baja",
      lifeExp >= 50 & lifeExp < 70 ~ "media",
      lifeExp >= 70 ~ "alta"
      )
    ) |> 
    group_by(esp_de_vida) |> 
    summarise(frecuencia = n())
  
freq_exp_country_year
  
freq_exp_country_year |> 
  ggplot() +
  geom_col(aes(x=esp_de_vida, y = frecuencia, fill = esp_de_vida))
```

```{r}
#1.4
#Usar mutate(across()) para categorizar todas las variables numéricas en tres niveles: bajo, medio y alto. 
gapminder_cat<-
gapminder |> 
  mutate(across(where(~is.numeric(.) & !is.integer(.)), 
                ~ case_when(ntile(., 3) == 1 ~ "bajo",
                            ntile(., 3) == 2 ~ "medio",
                            ntile(., 3) == 3 ~ "alto")
                ,.names = "{.col}_cat"
                  ))
gapminder_cat |> 
  select(contains("_cat")) |> 
  pivot_longer(cols = everything(), names_to = "col", values_to = "filas") |> 
  group_by(col, filas) |> 
  summarise(freq = n(), .groups = "drop")
  
  
```

```{r}
#1.5
gapminder_cat<-
  gapminder_cat |> 
  mutate(cat_pop = case_when(pop < 1000000 ~ "< 1 millón",
                             pop >= 1000000 & pop <= 10000000
                             ~ "1-10  millones",
                             pop > 10000000 ~ "> 10 millones"))
glimpse(gapminder_cat$cat_pop)
```

```{r}
#1.6
gapminder_c <-
  gapminder_cat |> 
  select(contains("c"))
colnames(gapminder_c)
```

```{r}
#1.7
summary_exp_continet_decade<-
  gapminder |> 
  mutate(decada=round(year/10)*10) |> 
  group_by(continent, decada) |> 
  summarise(across(
                  c(lifeExp, gdpPercap), 
                  ~mean(.),
                  .names="media_{.col}")
            ,
            across(
                  c(lifeExp, gdpPercap), 
                  ~sd(.),
                  .names="desvio_{.col}")
            ,
            .groups="drop")

summary_exp_continet_decade |> 
  select(continent, decada, contains("media") | contains("desvio"))
```

```{r}
#1.8
mean_2007<-
gapminder |> 
  filter(year==2007) |> 
  summarise(media_gral=mean(gdpPercap))

top10_2007<-
gapminder |> 
  filter(year==2007) |> 
  arrange(desc(lifeExp)) |> 
  slice(1:10) |> 
  select(country, lifeExp) 

mean_top10_2007<-
gapminder |> 
  filter(year==2007) |> 
  arrange(desc(lifeExp)) |> 
  slice(1:10) |> 
  summarise(media_top10=mean(gdpPercap))

summary_top10_exp<-
  bind_cols(mean_top10_2007, mean_2007) 

top10_2007
summary_top10_exp

#la media del gdpPercap de los paises con mayor lifeExp en 2007 es muy superior a la de todos los paises en ese año, por lo tanto se puede decir que con un mayor gdpPercap se vive más.

```

```{r}
#1.9
region_labels <- tibble(
 continent = c("Africa", "Americas", "Asia", "Europe","Oceania"),
 region = c("África", "Américas", "Asia", "Europa", "Oceanía"))

gapminder_join<-
  left_join(gapminder,region_labels, by = "continent")

gapminder_join |> 
  distinct(country, continent, region)
```

```{r}
#1.10
gapminder_pop_first<-
  gapminder |> 
  relocate(pop, .before= everything())

gapminder_pop_first
```

```{r}
#1.11
sample10_gapminder<-
  gapminder |> 
  sample_frac(0.1)

media_muestra<-
sample10_gapminder |> 
  group_by(continent) |> 
  summarise(media_muestra = mean(lifeExp))

media_gral<-
gapminder |> 
  group_by(continent) |> 
  summarise(media_gral = mean(lifeExp))


left_join(media_muestra, media_gral, by = "continent") |> 
  pivot_longer(
    cols = starts_with("media"), 
    names_to = "tipo_media", 
    values_to = "valor_media"
  ) |> 

ggplot(aes(x = continent, y = valor_media, fill = tipo_media)) +
  geom_bar(stat = "identity", position = "dodge") +
  labs(x = "Continente", y = "Valor de la Media", fill = "Tipo de Media") +
  theme_minimal()

#La media de la esperanza de vida de la muestra y del dataset es muy similar, esto quiere decir que la muestra representa bien al dataset (por lo menos evaluando esat variable). Las diferencias existentes se deben a que al seleccionar a algunos de los registros por más que la selección haya sido aleatoria, sin quererlo estamos "condicionando" el resultado. Por ejemplo en la muestra se deben haber seleccionado países de oceanía con una lifeExp alta por eso la media_muestra es mayor a la media_gral.

```

```{r}
#1.12
summary_gdpPercap_lifeExp<-
gapminder |> 
  filter(year==2007) |> 
  mutate(across(gdpPercap, 
                ~ case_when(ntile(., 3) == 1 ~ "bajo",
                            ntile(., 3) == 2 ~ "medio",
                            ntile(., 3) == 3 ~ "alto")
                ,.names = "gdpPercap_cat"
                  )) |> 
  group_by(continent,gdpPercap_cat) |> 
  summarise(media_lifeExp = mean(lifeExp), .groups="drop")

summary_gdpPercap_lifeExp
```

```{r}
#1.13
estandarizacion<-
  gapminder |> 
  mutate(lifeExp = (lifeExp - mean(lifeExp)) / sd(lifeExp),
         gdpPercap = (gdpPercap - mean(gdpPercap)) / sd(gdpPercap),
         pop = (pop - mean(pop)) / sd(pop)
  )
summary_estandarizado<-
estandarizacion |> 
  summarise(round(across(c(lifeExp, gdpPercap, pop), mean, .names= "media_{.col}"),2),
            across(c(lifeExp, gdpPercap, pop), sd, .names= "desvio_{.col}")
            )
summary_estandarizado
```

```{r}
#1.14
summary_lifeExp_gdpPercap<-
gapminder |> 
  group_by(country) |> 
  arrange(year) |> 
  mutate(var = 
  if_else(lifeExp>lag(lifeExp,1), "Aumento","Igual o menor")) |> 
  filter(!is.na(var) & year==2007) |> 
  group_by(var) |> 
  summarise(media_gdpPercap = mean(gdpPercap), .groups = "drop")
  
summary_lifeExp_gdpPercap  
```

```{r}
#2.1
gapminder |> 
  ggplot(aes(x= gdpPercap,y= lifeExp))+
  geom_point(aes(color=continent), alpha = 0.6, size= 0.5)+
  labs(title="Relación entre PIB y esperanza de vida",
       x= "PIB",
       y="Esperanza de vida")


gapminder |> 
  ggplot(aes(x= gdpPercap,y= lifeExp))+
  geom_point(aes(color=continent), alpha = 0.6, size = 0.8)+
  labs(title="Relación entre PIB y esperanza de vida",
       x= "PIB",
       y="Esperanza de vida") +
  facet_wrap(~continent)
```

Como se puede ver en los gráficos anteriores, el PIB en relación a la esperanza de vida varía sustancialmente por continente.

En los gráficos en los que se visualiza esta relación para cada continente se puede ver claramente esta variación.

América y África son similares, no hay una correlación lineal entre el PBI y la esperanza de vida. Para practicamente todos los registros, el PBI es bajo. La esperanza de vida tiene un recorrido muy amplio y no se habla con la otra variable.

En Asia ocurre algo similar aunque se empieza a ver cierta relación entre las variables. Cuánto mayor es el PBI , mayor es la esperanza de vida. A su vez vale aclarar que hay algunos valores atípicos.

Al evaluar a Europa si, se puede ver claramente esta relación, hay una clara tendencia de una esperanza de vida más alta cuánto mayor es el PBI.

En Oceanía hay muy pocos registros, todos con una esperanza de vida alta.

```{r}
#2.2
gapminder |> 
  ggplot(aes(x= continent, y=lifeExp))+
  geom_boxplot()+
  labs(title="Distribución de la Esperanza de vida",
       x="Continente",y="Esperanza de vida")

```

En el gráfico de cajas se puede comparar la disribución de la esperanza de vida según el continente.

En los últimos dos continentes (a la derecha) los valores de la lifeExp son altos, más altos que en el resto de los continentes y a su vez son los dos continentes en los cuáles los valores están más concentrados. La diferencia entre ellos es que en Europa hay muchos valores atípicos.

Asia es el contiente en el que el rango intercuartilico es más alto, o sea que los valores están muy dispersos.

África y Ámerica también tienen datos relativamente dispersos y una esperanza de vida más baja, esto se puede apreciar al obsevar la mediana de la lifeExp.

```{r}
#2.3
gapminder |> 
ggplot(aes(x=gdpPercap)) +
  geom_point(aes(y=lifeExp, color=year), size=0.35, alpha=0.6) +
  facet_wrap(~year) +
  labs(title = "PIB en relación a la Esp.vida por año",
       x = "PIB",
       y = "Esp. vida") 
```

```{r}
#2.4
graf_interactivo <- 
  gapminder |> 
  ggplot(aes(x= gdpPercap,y= lifeExp))+
  geom_point(aes(color=continent), alpha = 0.6, size= 0.5)+
  labs(title="Relación entre PIB y esperanza de vida",
       x= "PIB",
       y="Esperanza de vida")

graf_interactivo <- ggplotly(scatter_plot)

graf_interactivo
```

```{r}
#2.5
gapminder|> 
  ggplot(aes(x= gdpPercap, y = lifeExp)) + 
  geom_violin(aes(fill=continent), alpha= 0.4)+
  labs(title="Violin",
       x="PBI",
       y="Esperanza de vida")

```

```{r}
#2.6
gapminder |>  
  mutate(cat_life = case_when(lifeExp < 50 ~ "baja",
                               lifeExp >= 50 & lifeExp < 70 ~ "media",
                               lifeExp >= 70 ~ "alta"))|>
  ggplot()+
  geom_mosaic(aes(x=product(continent, cat_life), fill=continent))+
  labs(title="Gráfico Mosaico",
       x= "Categoria según Esp. vida")
```
